---
title: "Practica_programada_2"
author: "Maria Fernanda Madrigal"
date: "`r Sys.Date()`"
output: html_document
---

```{r setup, include=FALSE}
knitr::opts_chunk$set(echo = TRUE)
library(shiny)
library(shinydashboard)
library(dplyr)
library(readxl)
library(ggplot2)
library(gapminder)
library(tidyr)

```

La presente práctica programada deberá resolverse de manera individual utilizando control de versiones (git),
github y RStudio.
Cree en github un repositorio para entregar esta tarea. Cree los tiquetes correspondientes para resolver esta
práctica programada, además recuerde siempre trabajar bajo la rama correspondiente y hacer commit y push
de manera frecuente. Cuando ya tenga lista su solución, debe hacer una SF para integrar el código en main.
La manera de entregar la tarea será enviando por google classroom el link al repositorio de github donde fue
resuelta la práctica programada.
Objetivos de Aprendizaje:
• Entender y aplicar conceptos de reactividad en Shiny.
• Utilizar elementos UI como botones y sliders para interactividad.
• Implementar la exportación de datos y resultados.
• Fomentar la comprensión de análisis de datos en un contexto global.
Descripción: Las estudiantes desarrollarán una aplicación de shiny. La aplicación permitirá a las personas
usuarias explorar datos sobre libertad humana, libertad personal y libertad económica en diferentes países
y regiones del mundo, basándose en el conjunto de datos proporcionado (libertad.csv).
Instrucciones
Deberá construir un dashboard de shiny que permita a las personas usuarias visualizar información sobre
países acerca de libertad humana, libertad personal, libertad económica.
La aplicación deberá permitir a las persona usuarias:
• Elegir el país para el cual desean visualizar datos de libertad.
• Elegir el rango de tiempo para el cual desean visualizar los datos de libertad.
• Elegir si la persona desea visualizar datos de ranking o de puntaje.
• Permitir a las personas usuarias descargar los datos correspondientes al país y rango de años elegidos.
El estilo y diseño de la aplicación puede ajustarlos de acuerdo a su creatividad. A continuación se muestra
una idea básica de cómo podría construirse esta aplicación en shiny.


```{r}
Libertad <- read_excel("DATOS/datos_libertad.xlsx")
View(Libertad)

glimpse(Libertad)
```
```{r}
library(shiny)
library(shinydashboard)
library(readxl)
library(ggplot2)


Libertad <- read_excel("DATOS/datos_libertad.xlsx", col_types = c("numeric", "numeric", "text", "text", "text", "numeric", "numeric", "numeric", "numeric", "numeric", "numeric"))


Libertad$libertad_humana_puntaje <- as.numeric(as.character(Libertad$libertad_humana_puntaje))
Libertad$libertad_personal_puntaje <- as.numeric(as.character(Libertad$libertad_personal_puntaje))
Libertad$libertad_economica_puntaje <- as.numeric(as.character(Libertad$libertad_economica_puntaje))


ui <- dashboardPage(
  dashboardHeader(title = "Libertad Dashboard"),
  dashboardSidebar(
   
    selectInput("region_selector", "Seleccionar Región", choices = unique(Libertad$region), selected = NULL),
    
    
    selectInput("pais_selector", "Seleccionar País", choices = character(0), selected = NULL),
    
    
    radioButtons("tipo_datos", "Seleccionar Tipo de Datos:",
                 choices = c("Puntaje" = "puntaje", "Ranking" = "ranking"),
                 selected = "puntaje"),
    
    
    sliderInput("rango_anios", "Seleccionar Rango de Años:",
                min = min(Libertad$anio), max = max(Libertad$anio),
                value = c(min(Libertad$anio), max(Libertad$anio)),
                step = 1),
    
   
    downloadButton("descargar_datos", "Descargar Datos")
  ),
  dashboardBody(
    tabBox(
      title = "Desarrollo de la Libertad a través de los años",
      id = "tabset1",
      tabPanel("Libertad Personal", plotOutput("personal_plot")),
      tabPanel("Libertad Humana", plotOutput("humana_plot")),
      tabPanel("Libertad Económica", plotOutput("economica_plot"))
    ),
    
   
    downloadButton("descargar_graficos", "Descargar Gráfico")
  )
)


server <- function(input, output, session) {
  
  
  observeEvent(input$region_selector, {
    updateSelectInput(session, "pais_selector", choices = unique(Libertad$pais[Libertad$region == input$region_selector]))
  })

 
  output$personal_plot <- renderPlot({
    
    data <- subset(Libertad, region == input$region_selector & pais == input$pais_selector & between(anio, input$rango_anios[1], input$rango_anios[2]))
    
   
    columna <- ifelse(input$tipo_datos == "puntaje", "libertad_personal_puntaje", "libertad_personal_ranking")
    
   
    plot(data$anio, data[[columna]], type = 'l',
         main = paste("Libertad Personal para", input$pais_selector, "en la región", input$region_selector, "a lo largo del tiempo"),
         xlab = "Año", ylab = ifelse(input$tipo_datos == "puntaje", "Puntaje", "Ranking"))
  })

  output$humana_plot <- renderPlot({
 
    data <- subset(Libertad, region == input$region_selector & pais == input$pais_selector & between(anio, input$rango_anios[1], input$rango_anios[2]))
    
    
    columna <- ifelse(input$tipo_datos == "puntaje", "libertad_humana_puntaje", "libertad_humana_ranking")
    
    
    plot(data$anio, data[[columna]], type = 'l',
         main = paste("Libertad Humana para", input$pais_selector, "en la región", input$region_selector, "a lo largo del tiempo"),
         xlab = "Año", ylab = ifelse(input$tipo_datos == "puntaje", "Puntaje", "Ranking"))
  })

  output$economica_plot <- renderPlot({
    
    data <- subset(Libertad, region == input$region_selector & pais == input$pais_selector & between(anio, input$rango_anios[1], input$rango_anios[2]))
    
   
    columna <- ifelse(input$tipo_datos == "puntaje", "libertad_economica_puntaje", "libertad_economica_ranking")
    
 
    plot(data$anio, data[[columna]], type = 'l',
         main = paste("Libertad Económica para", input$pais_selector, "en la región", input$region_selector, "a lo largo del tiempo"),
         xlab = "Año", ylab = ifelse(input$tipo_datos == "puntaje", "Puntaje", "Ranking"))
  })

  
  output$descargar_datos <- downloadHandler(
    filename = function() {
      paste("datos_filtrados_", input$pais_selector, "_", input$tipo_datos, "_", input$rango_anios[1], "_", input$rango_anios[2], ".csv", sep = "")
    },
    content = function(file) {
      
      data <- subset(Libertad, region == input$region_selector & pais == input$pais_selector & between(anio, input$rango_anios[1], input$rango_anios[2]))
      write.csv(data, file, row.names = FALSE)
    }
  )


  output$descargar_graficos <- downloadHandler(
    filename = function() {
      paste("graficos_", input$pais_selector, "_", input$tipo_datos, "_", input$rango_anios[1], "_", input$rango_anios[2], ".zip", sep = "")
    },
    content = function(file) {
      
      png("personal_plot.png")
      print(output$personal_plot)
      dev.off()

      png("humana_plot.png")
      print(output$humana_plot)
      dev.off()

      png("economica_plot.png")
      print(output$economica_plot)
      dev.off()

     
      zip(file, c("personal_plot.png", "humana_plot.png", "economica_plot.png"))
    }
  )
}


shinyApp(ui, server)

```





