---
title: "Practica_programada_2"
author: "Maria Fernanda Madrigal"
date: "`r Sys.Date()`"
output: html_document
---

```{r setup, include=FALSE}
knitr::opts_chunk$set(echo = TRUE)
library(shiny)
library(shinydashboard)
library(dplyr)
library(readxl)
library(ggplot2)
library(gapminder)
library(tidyr)

```

La presente práctica programada deberá resolverse de manera individual utilizando control de versiones (git),
github y RStudio.
Cree en github un repositorio para entregar esta tarea. Cree los tiquetes correspondientes para resolver esta
práctica programada, además recuerde siempre trabajar bajo la rama correspondiente y hacer commit y push
de manera frecuente. Cuando ya tenga lista su solución, debe hacer una SF para integrar el código en main.
La manera de entregar la tarea será enviando por google classroom el link al repositorio de github donde fue
resuelta la práctica programada.
Objetivos de Aprendizaje:
• Entender y aplicar conceptos de reactividad en Shiny.
• Utilizar elementos UI como botones y sliders para interactividad.
• Implementar la exportación de datos y resultados.
• Fomentar la comprensión de análisis de datos en un contexto global.
Descripción: Las estudiantes desarrollarán una aplicación de shiny. La aplicación permitirá a las personas
usuarias explorar datos sobre libertad humana, libertad personal y libertad económica en diferentes países
y regiones del mundo, basándose en el conjunto de datos proporcionado (libertad.csv).
Instrucciones
Deberá construir un dashboard de shiny que permita a las personas usuarias visualizar información sobre
países acerca de libertad humana, libertad personal, libertad económica.
La aplicación deberá permitir a las persona usuarias:
• Elegir el país para el cual desean visualizar datos de libertad.
• Elegir el rango de tiempo para el cual desean visualizar los datos de libertad.
• Elegir si la persona desea visualizar datos de ranking o de puntaje.
• Permitir a las personas usuarias descargar los datos correspondientes al país y rango de años elegidos.
El estilo y diseño de la aplicación puede ajustarlos de acuerdo a su creatividad. A continuación se muestra
una idea básica de cómo podría construirse esta aplicación en shiny.


```{r}
Libertad <- read_excel("DATOS/datos_libertad.xlsx")
View(Libertad)

glimpse(Libertad)
```
```{r}
# Instalar paquetes si no están instalados
if (!require("shiny")) install.packages("shiny")
if (!require("shinydashboard")) install.packages("shinydashboard")
if (!require("readxl")) install.packages("readxl")
if (!require("ggplot2")) install.packages("ggplot2")

# Cargar paquetes
library(shiny)
library(shinydashboard)
library(readxl)
library(ggplot2)

# Cargar datos
Libertad <- read_excel("DATOS/datos_libertad.xlsx", col_types = c("numeric", "numeric", "text", "text", "text", "numeric", "numeric", "numeric", "numeric", "numeric", "numeric"))

# Convertir libertad_humana_puntaje, libertad_personal_puntaje y libertad_economica_puntaje a numérico
Libertad$libertad_humana_puntaje <- as.numeric(as.character(Libertad$libertad_humana_puntaje))
Libertad$libertad_personal_puntaje <- as.numeric(as.character(Libertad$libertad_personal_puntaje))
Libertad$libertad_economica_puntaje <- as.numeric(as.character(Libertad$libertad_economica_puntaje))

# Definir la interfaz de usuario
ui <- dashboardPage(
  dashboardHeader(title = "Libertad Dashboard"),
  dashboardSidebar(
    # Agregar el selectInput para elegir el país
    selectInput("pais_selector", "Seleccionar País", choices = unique(Libertad$pais), selected = NULL),
    
    # Agregar radioButtons para elegir entre puntaje y ranking
    radioButtons("tipo_datos", "Seleccionar Tipo de Datos:",
                 choices = c("Puntaje" = "puntaje", "Ranking" = "ranking"),
                 selected = "puntaje"),
    
    # Agregar sliderInput para seleccionar el rango de años
    sliderInput("rango_anios", "Seleccionar Rango de Años:",
                min = min(Libertad$anio), max = max(Libertad$anio),
                value = c(min(Libertad$anio), max(Libertad$anio)),
                step = 1),
    
    # Agregar botón para descargar datos
    downloadButton("descargar_datos", "Descargar Datos")
  ),
  dashboardBody(
    tabBox(
      title = "Libertad",
      id = "tabset1",
      tabPanel("Libertad Personal", plotOutput("personal_plot")),
      tabPanel("Libertad Humana", plotOutput("humana_plot")),
      tabPanel("Libertad Económica", plotOutput("economica_plot"))
    ),
    
    # Agregar botón para descargar gráficos
    downloadButton("descargar_graficos", "Descargar Gráficos")
  )
)

# Definir el servidor
server <- function(input, output) {
  # Funciones para generar gráficos
  output$personal_plot <- renderPlot({
    # Filtrar datos por el país seleccionado y el rango de años
    data <- subset(Libertad, pais == input$pais_selector & between(anio, input$rango_anios[1], input$rango_anios[2]))
    
    # Seleccionar columna adecuada según el tipo de datos elegido
    columna <- ifelse(input$tipo_datos == "puntaje", "libertad_personal_puntaje", "libertad_personal_ranking")
    
    # Gráfico de líneas para Libertad Personal a lo largo del tiempo
    plot(data$anio, data[[columna]], type = 'l',
         main = paste("Libertad Personal para", input$pais_selector, "a lo largo del tiempo"),
         xlab = "Año", ylab = ifelse(input$tipo_datos == "puntaje", "Puntaje", "Ranking"))
  })

  output$humana_plot <- renderPlot({
    # Filtrar datos por el país seleccionado y el rango de años
    data <- subset(Libertad, pais == input$pais_selector & between(anio, input$rango_anios[1], input$rango_anios[2]))
    
    # Seleccionar columna adecuada según el tipo de datos elegido
    columna <- ifelse(input$tipo_datos == "puntaje", "libertad_humana_puntaje", "libertad_humana_ranking")
    
    # Gráfico de líneas para Libertad Humana a lo largo del tiempo
    plot(data$anio, data[[columna]], type = 'l',
         main = paste("Libertad Humana para", input$pais_selector, "a lo largo del tiempo"),
         xlab = "Año", ylab = ifelse(input$tipo_datos == "puntaje", "Puntaje", "Ranking"))
  })

  output$economica_plot <- renderPlot({
    # Filtrar datos por el país seleccionado y el rango de años
    data <- subset(Libertad, pais == input$pais_selector & between(anio, input$rango_anios[1], input$rango_anios[2]))
    
    # Seleccionar columna adecuada según el tipo de datos elegido
    columna <- ifelse(input$tipo_datos == "puntaje", "libertad_economica_puntaje", "libertad_economica_ranking")
    
    # Gráfico de líneas para Libertad Económica a lo largo del tiempo
    plot(data$anio, data[[columna]], type = 'l',
         main = paste("Libertad Económica para", input$pais_selector, "a lo largo del tiempo"),
         xlab = "Año", ylab = ifelse(input$tipo_datos == "puntaje", "Puntaje", "Ranking"))
  })

  # Función para descargar datos
  output$descargar_datos <- downloadHandler(
    filename = function() {
      paste("datos_filtrados_", input$pais_selector, "_", input$tipo_datos, "_", input$rango_anios[1], "_", input$rango_anios[2], ".csv", sep = "")
    },
    content = function(file) {
      # Filtrar datos por el país seleccionado y el rango de años
      data <- subset(Libertad, pais == input$pais_selector & between(anio, input$rango_anios[1], input$rango_anios[2]))
      write.csv(data, file, row.names = FALSE)
    }
  )

  # Función para descargar gráficos
  output$descargar_graficos <- downloadHandler(
    filename = function() {
      paste("graficos_", input$pais_selector, "_", input$tipo_datos, "_", input$rango_anios[1], "_", input$rango_anios[2], ".zip", sep = "")
    },
    content = function(file) {
      # Crear gráficos y guardarlos en un archivo ZIP
      png("personal_plot.png")
      print(output$personal_plot)
      dev.off()

      png("humana_plot.png")
      print(output$humana_plot)
      dev.off()

      png("economica_plot.png")
      print(output$economica_plot)
      dev.off()

      # Comprimir los archivos PNG en un archivo ZIP
      zip(file, c("personal_plot.png", "humana_plot.png", "economica_plot.png"))
    }
  )
}

# Ejecutar la aplicación
shinyApp(ui, server)


```



