---
title: "PP3"
author: "Maria Fernanda Madrigal"
date: "`r Sys.Date()`"
output: html_document
---

Descripción

Los estudiantes desarrollarán una aplicación Shiny que permita a los usuarios explorar y analizar las ten-
dencias en las canciones top de Spotify desde el año 2000 hasta 2023. Utilizando el conjunto de datos

spotify_2000_2023.csv, la aplicación proporcionará insights sobre la popularidad, géneros musicales, y car-
acterísticas de las canciones a lo largo de los años.

Instrucciones

La presente práctica programada deberá resolverse de manera individual utilizando control de versiones (git),
github y RStudio.
Cree en github un repositorio para entregar esta tarea. Cree los tiquetes correspondientes para resolver esta
práctica programada, además recuerde siempre trabajar bajo la rama correspondiente y hacer commit y push
de manera frecuente. Cuando ya tenga lista su solución, debe hacer una SF para integrar el código en main.
La manera de entregar la tarea será enviando por google classroom el link al repositorio de github donde fue
resuelta la práctica programada.
Deberán construir un dashboard de Shiny que permita a los usuarios visualizar y analizar información sobre
las canciones top en Spotify a lo largo de los años.
La aplicación deberá permitir a los usuarios:
• Elegir el año y el género musical para visualizar los datos de las canciones top en Spotify.
• Visualizar gráficos interactivos con plotly que muestre la relación entre 2 de las diferentes características
musicales (como bpm, danzabilidad, energía) y la popularidad.
• Descargar los datos filtrados según el año y género seleccionados, en formato CSV.
El estilo y diseño de la aplicación puede ajustarlos de acuerdo a su creatividad. A continuación se muestra
una idea básica de cómo podría construirse esta aplicación en shiny.

```{r setup, include=FALSE}
knitr::opts_chunk$set(echo = TRUE)

```


```{r}
library(readr)
spotify_2000_2023 <- read_delim("DATOS/spotify_2000_2023.csv", 
    delim = ";", escape_double = FALSE, trim_ws = TRUE)
View(spotify_2000_2023)
glimpse(spotify_2000_2023)
```





```{r}

library(shiny)
library(shinydashboard)
library(dplyr)
library(plotly)
library(DT)
library(openxlsx)


spotify_data <- read_delim("DATOS/spotify_2000_2023.csv", delim = ";", escape_double = FALSE, trim_ws = TRUE)


unique_years <- sort(unique(spotify_data$year))  
unique_genres <- unique(spotify_data$`top genre`)


ui <- dashboardPage(
  dashboardHeader(title = "La cosa de Spotify"),
  dashboardSidebar(
    selectInput("year_filter", "Filtrar por Año:", choices = unique_years, selected = unique_years),
    selectInput("genre_filter", "Filtrar por Género:", choices = unique_genres, selected = NULL),
    downloadButton("download_btn", "Descargar Información Filtrada")
  ),
  dashboardBody(
    box(
      title = "La cosa de Canciones",
      status = "primary",
      solidHeader = TRUE,
      plotlyOutput("scatter_plot")
    ),
    box(
      title = "La cosa de la cosa de Canciones",
      status = "primary",
      solidHeader = TRUE,
      DTOutput("filtered_table")
    )
  )
)


server <- function(input, output) {
  output$scatter_plot <- renderPlotly({
    filtered_data <- spotify_data |> 
      filter(year == as.numeric(input$year_filter)) |> 
      filter(`top genre` == input$genre_filter | is.null(input$genre_filter))
    
    plot_ly(filtered_data, 
            x = ~danceability, 
            y = ~popularity, 
            text = ~title,  
            type = "scatter", 
            mode = "markers") |> 
      layout(title = paste("Interactive Scatter Plot of Danceability vs Popularity (", input$year_filter, ")"),
             xaxis = list(title = "Danceability"),
             yaxis = list(title = "Popularity"))
  })
  
  output$filtered_table <- renderDT({
    filtered_data <- spotify_data |> 
      filter(year == as.numeric(input$year_filter)) |> 
      filter(`top genre` == input$genre_filter | is.null(input$genre_filter))
    
    datatable(filtered_data, options = list(pageLength = 10))
  })
  
  output$download_btn <- downloadHandler(
    filename = function() {
      paste("filtered_data_", input$year_filter, ".xlsx", sep = "")
    },
    content = function(file) {
      filtered_data <- spotify_data |> 
        filter(year == as.numeric(input$year_filter)) |> 
        filter(`top genre` == input$genre_filter | is.null(input$genre_filter))
      
      write.xlsx(filtered_data, file, rowNames = FALSE)
    }
  )
}


shinyApp(ui, server)

```

