---
title: "Practica programda 1"
author: "Maria Fernanda MQ"
date: "`r Sys.Date()`"
output: html_document
---

Práctica programada 1

Instrucciones
La presente práctica programada deberá resolverse de manera individual utilizando control de versiones (git),
github y RStudio.
Cree en github un repositorio llamado shiny_apps. Cree los tiquetes correspondientes para resolver esta
práctica programada, además recuerde siempre trabajar bajo la rama correspondiente y hacer commit y
push de manera frecuente. Cuando ya tenga lista su solución, debe hacer una SF para integrar el código en
main.
La manera de entregar la tarea será enviando por google classroom el link al repositorio de github donde fue
resuelta la práctica programada.
Cree una aplicación interactiva de shiny. La aplicación va a permitir visualizar información sobre datos de
des(empleo) y género para algunos países de Latinoamérica y el Caribe.Los datos fueron proporcionados en
el google classroom. Cree la aplicación en un archivo llamado app1.R
A continuación se da una explicación de las variables que hay en este conjunto de datos:
Variable Descripción
pais_region País o región de Latinoamérica y el Caribe
codigo_pais_region Código del país o región
anyo Año correspondiente
empleadoras_mujeres Dentro de la fuerza laboral femenina,
porcentaje de mujeres que tienen el rol de
empleadoras. Se considera como “empleador”
a personas cuya remuneración depende
directamente de las ganancias derivadas de los
bienes y servicios que produce y que tiene una
o más personas empleadas.
empleadores_hombres Dentro de la fuerza laboral femenina,
porcentaje de hombres que tienen el rol de
empleadores. Se considera como “empleador”
a personas cuya remuneración depende
directamente de las ganancias derivadas de los
bienes y servicios que produce y que tiene una
o más personas empleadas.
empleo_agricultura_mujeres Dentro de la fuerza laboral femenina,
porcentaje que trabaja en agricultura
empleo_agricultura_hombres Dentro de la fuerza laboral masculina,
porcentaje que trabaja en agricultura
empleo_industria_mujeres Dentro de la fuerza laboral femenina,
porcentaje que trabaja en industria
empleo_industria_hombres Dentro de la fuerza laboral masculina,
porcentaje que trabaja en industria
empleo_servicios_mujeres Dentro de la fuerza laboral femenina,
porcentaje que trabaja en servicios
1

Variable Descripción
empleo_servicios_hombres Dentro de la fuerza laboral masculina,
porcentaje que trabaja en servicios
empleo_informal_mujeres Porcentaje de mujeres en empleos informales

(no vinculados a la agricultura)

empleo_informal_hombres Porcentaje de hombres en empleos informales

(no vinculados a la agricultura)

legislacion_acoso_sexual Existencia de legislación laboral contra acoso

sexual laboral (1 = sí, 0 = no)
autoempleo_mujeres Mujeres trabajadoras por cuenta propia.
Porcentaje dentro del total de la fuerza
laboral femenina.

autoempleo_hombres Hombres trabajadores por cuenta propia.
Porcentaje dentro del total de la fuerza
laboral masculina.

empleo_parcial_mujeres Mujeres con trabajo a tiempo parcial.
Porcentaje respecto del total de personas con
trabajo a tiempo parcial.

dese mpleo_educacion_mujeres Mujeres desempleadas con estudios terciarios.
Porcentaje respecto del total de la fuerza
laboral femenina con estudios terciarios.
desempleo_educacion_hombres Hombres desempleados con estudios terciarios.
Porcentaje respecto del total de la fuerza
laboral masculina con estudios terciarios.
desempleo_mujeres Mujeres desempleadas. Porcentaje respecto
del total de la fuerza laboral femenina.
desempleo_hombres Hombres desempleados. Porcentaje respecto
del total de la fuerza laboral masculina.
trabajo_domestico_no_remunerado_mujeres Porcentaje del día utilizado por mujeres en
trabajo no remunerado doméstico y de
cuidado.

trabajo_domestico_no_remunerado_hombres Porcentaje del día utilizado por hombres en
trabajo no remunerado doméstico y de
cuidado.

La aplicación puede usar shiny y/o shinydashboard y debe contener :
• Al menos 3 inputs que permitan que la persona interactúe con la aplicación (pueden ser de cualquier
tipo).
• Al menos un botón.
• Al menos 3 outputs que muestren gráficos, y 1 output que muestre una tabla. Los gráficos de ggplot2
deben estar correctamente titulados, y mostrar la información de una manera que sea interpretable y
clara para la persona que ingresa al dashboard.




```{r}
library(shiny)
library(shinydashboard)
library(dplyr)
library(readxl)
library(ggplot2)
library(gapminder)
library(tidyr)
```



```{r}

desempleo <- read_excel ("~/CURSO DE R 3/TareasR-MFMQ/DATOS/datos_empleo_genero.xlsx")
glimpse(desempleo)
```


```{r}
library(shiny)
library(readxl)


desempleo <- read_excel("~/CURSO DE R 3/TareasR-MFMQ/DATOS/datos_empleo_genero.xlsx")

desempleo[desempleo == "NO HAY DATOS"] <- 0


ui <- fluidPage(
  titlePanel("Visualización de Datos de Empleo"),
  sidebarLayout(
    sidebarPanel(
      selectInput("pais", "Seleccionar País:", choices = unique(desempleo$pais_region)),
      selectInput("anio", "Seleccionar Año:", choices = unique(desempleo$anyo)),
      checkboxGroupInput("columnas",
                         "Seleccionar Columnas:",
                         choices = c("Empleadores", "Agricultura", "Industria", "Servicios", "Informal", "Auto empleo", "Desempleo Educacion", "Desempleo", "Trabajo Domestico No Remunerado"),
                         selected = c("Empleadores", "Agricultura", "Industria", "Servicios", "Informal", "Auto empleo", "Desempleo Educacion", "Desempleo", "Trabajo Domestico No Remunerado")
      ),
      actionButton("generarGraficoTabla", "Generar Gráfico y Tabla")
    ),
    mainPanel(
      plotOutput("grafico"),
      dataTableOutput("tabla"),
      textOutput("mensaje")  
    )
  )
)

server <- function(input, output) {
  data_filtrada <- reactive({
    filtro_pais <- desempleo$`pais_region` == input$pais
    filtro_anio <- desempleo$`anyo` == input$anio
    datos_filtrados <- desempleo[filtro_pais & filtro_anio, ]
    return(datos_filtrados)
  })

  observeEvent(input$generarGraficoTabla, {
    data <- data_filtrada()
    selected_columns <- unlist(lapply(input$columnas, function(col) {
      if (col == "Empleadores") {
        return(c(data$empleadoras_mujeres, data$empleadores_hombres))
      } else if (col == "Agricultura") {
        return(c(data$empleo_agricultura_mujeres, data$empleo_agricultura_hombres))
      } else if (col == "Industria") {
        return(c(data$empleo_industria_mujeres, data$empleo_industria_hombres))
      } else if (col == "Servicios") {
        return(c(data$empleo_servicios_mujeres, data$empleo_servicios_hombres))
      } else if (col == "Informal") {
        return(c(data$empleo_informal_mujeres, data$empleo_informal_hombres, data$legislacion_acoso_sexual))
      } else if (col == "Auto empleo") {
        return(c(data$autoempleo_mujeres, data$autoempleo_hombres, data$empleo_parcial_mujeres))
      } else if (col == "Desempleo Educacion") {
        return(c(data$desempleo_educacion_mujeres, data$desempleo_educacion_hombres))
      } else if (col == "Desempleo") {
        return(c(data$desempleo_mujeres, data$desempleo_hombres))
      } else if (col == "Trabajo Domestico No Remunerado") {
        return(c(data$trabajo_domestico_no_remunerado_mujeres, data$trabajo_domestico_no_remunerado_hombres))
      }
    }))
    selected_columns[selected_columns == "NA"] <- 0
    output$grafico <- renderPlot({
      barplot(selected_columns, beside = TRUE, col = rainbow(length(input$columnas)))
    
      title(main = "Mujeres VS Hombres")
    })

    output$tabla <- renderDataTable({
      data <- data_filtrada()
      if ("Informal" %in% input$columnas) {
        data <- data[-ncol(data)]  
      }
      data
    })

    output$mensaje <- renderText({
      "Gracias por seleccionar de paso Hola Profe"
    })
  })
}

shinyApp(ui, server)


```



